【裁判字號】    98,易,1210
【裁判日期】    981231
【裁判案由】    竊盜
【裁判全文】
臺灣臺南地方法院刑事判決              98年度易字第1210號
聲  請  人  臺灣臺南地方法院檢察署檢察官
被      告  丙○○
上列被告因竊盜案件，經檢察官聲請以簡易判決處刑（97年度偵
字第17915號），本院認為不宜逕以簡易判決處刑（98年度簡字
第2111號），改依通常程序審理，判決如下：
    主  文
丙○○犯竊盜罪，處拘役參拾日，如易科罰金，以新臺幣壹仟元
折算壹日；又犯夜間侵入住宅竊盜罪，處有期徒刑參月，如易科
罰金，以新臺幣壹仟元折算壹日；又犯夜間侵入住宅竊盜罪，處
有期徒刑肆月，如易科罰金，以新臺幣壹仟元折算壹日。有期徒
刑部分應執行有期徒刑陸月，如易科罰金，以新臺幣壹仟元折算
壹日。
其餘被訴竊盜罪嫌部分無罪。
    犯罪事實
一、丙○○前因竊盜案件，經本院以97年度簡字第2202號判處拘
    役50日確定，甫於民國（下同）98年3月20日執行完畢（未
    構成累犯）。詎猶不知悔改，(1)竟意圖為自己不法之所有，
    於97年11月15日上午10時許，在己○○位於臺南縣玉井鄉○○街9巷17號住處內，竊得己○○所有之鍋子1個後離去，將
    之藏放在丙○○位於臺南縣玉井鄉○○村○○街46號租屋處
    廚房冰箱旁。(2)又意圖為自己不法之所有，於97年11月27日
    凌晨0時餘許，趁丁○○位於臺南縣玉井鄉○○路379號東北
    牛肉麵店之住處後門未上鎖之機會，由該後門侵入其內，竊
    得丁○○所有之火烤爐1台、瓷盤3個、小瓷碗1個、大瓷碗1
    個及鐵碗2個後離去，將該等物品藏放在丙○○位於臺南縣
    玉井鄉○○村○○街46號租屋處廚房瓦斯爐下櫥櫃內。(3)另
    意圖為自己不法之所有，於97年11月27日凌晨1時餘許，由
    甲○○位於臺南縣玉井鄉○○街35巷80弄36號住處側門侵入
    其內，竊得甲○○所有之熱水器1台；其後，丙○○於97年
    12月4日將上開熱水器1台歸還甲○○。嗣己○○在丙○○上
    開租屋處，發現其遭失竊之上開鍋子1個，報警處理，警方
    乃持搜索票，於97年12月5日晚間10時10分許，並經丙○○
    同意，搜索丙○○上開租屋處，扣得己○○所有之上開鍋子
    1個，暨丁○○所有之上開「火烤爐1台、瓷盤3個、小瓷碗1
    個、大瓷碗1個及鐵碗2個」，丙○○則於有偵查犯罪職權之
    機關或公務員查覺上開丁○○、甲○○遭竊案件之前，即向
    臺南市警察局第六分局員警主動自首坦承坦承該2次竊盜犯
    行，自首接受裁判。
二、案經臺縣警察局玉井分局報告臺灣臺南地方法院檢察署檢察
    官偵查後聲請以簡易判決處刑。
    理  由
壹、有罪部分：
一、訊據被告丙○○對於上開犯罪事實均承認不諱（見本院易字
    卷第99、100頁），並有被害人己○○、丁○○、甲○○於
    警詢時之指述可稽（見警卷第12至16頁，本院易字卷第16、
    17頁），並有扣押物品目錄表影本1紙、贓物認領保管單影
    本3紙、刑案現場照片影本13張附卷足憑（見警卷第25、27
    、28、30至36頁），此外，再有上開鍋子1個、上開「火烤
    爐1台、瓷盤3個、小瓷碗1個、大瓷碗1個及鐵碗2個」扣案
    可查，足認被告前揭任意性之自白與事實相符，應堪採信。
    至於被告於本院98年9月30日之審理時否認竊盜被害人己○○之上開鍋子之辯詞（見本院易字卷第22頁），與前開事證
    不符，委無足採。本件事證已臻明確，被告上開3次竊盜犯
    行堪以認定，應依法論科。
二、核被告丙○○關於犯罪事實一(1)之所為，係犯刑法第320條
    第1項之竊盜罪，關於犯罪事實一(2)、(3)之所為，均係犯刑
    法第321條第1項第1款之夜間侵入住宅之加重竊盜罪。又被
    告於有偵查犯罪職權之機關或公務員查覺上開丁○○、甲○○遭竊案件之前，即向臺南市警察局第六分局員警主動自首
    坦承坦承該2次竊盜犯行，自首接受裁判之情，有被告於98
    年9月16日下午1時20分許之警詢筆錄在卷可憑（見本院易字
    卷第12至14頁），爰依刑法第62條前段之規定，就上開丁○○、甲○○遭竊部分之犯行，均減輕其刑。又被告所為上開
    3次罪行，時、地不同，係基於各別犯意為之，應予分論併
    罰。爰審酌被告犯罪之動機、目的、手段，及其素行、生活
    狀況、智識程度、所竊物品價值、犯罪次數，及其身屬青壯
    ，不思以正當方式獲取財物，而為上開3次竊盜，危害社會
    治安，惟上開3次竊盜贓物業經被告送回或被害人領回，暨
    被告於審理中承認全部犯行等一切情狀，各別就犯罪事實一
    (1)部分量處拘役30日，就犯罪事實一(2)、(3)部分量有期徒刑
    3月、4月，並就有期徒刑部分定其應執行之刑，且均宣告易
    科罰金之折算標準，以資懲儆。
貳、無罪部分：
一、聲請簡易判決處刑意旨另以：被告丙○○意圖為自己不法之
    所有，於97年11月26日晚間10時許，在臺南縣玉井鄉果菜市
    場雜貨攤內，破壞戊○○所有置放該處之冰箱門後，竊得其
    內之啤酒18瓶。案經臺南縣警察局玉井分局報告臺灣臺南地
    方法院檢察署檢察官偵辦後，因認被告關於此部分涉犯刑法
    第320條第1項竊盜罪嫌，聲請以簡易判決處刑，本院改依通
    常程序審理。
二、按犯罪事實應依證據認定之，無證據不得認定其犯罪事實；
    又被告之自白，不得作為有罪判決之唯一依據，仍應調查其
    他必要之證據，以察其是否與事實相符，刑事訴訟法第154
    條第2項、第156條第2項分別定有明文。再事實之認定，應
    憑證據，如未能發現相當證據，或證據不足以證明，自不能
    以推測或擬制之方法，以為裁判基礎；被告否認犯罪事實所
    持之辯解，縱屬不能成立，仍非有積極證據足以證明其犯罪
    行為，不得遽為有罪之認定；又所謂認定犯罪事實之證據，
    係指足以認定被告確有犯罪行為之積極證據而言，而認定犯
    罪事實所憑之證據，雖不以直接證據為限，間接證據亦包括
    在內，然而無論直接或間接證據，其為訴訟上之證明，須於
    通常一般人均不致有所懷疑，而得確信其為真實之程度，始
    得據之為有罪之認定，倘其證明尚未達到此一程度，而有合
    理懷疑存在時，自應對被告為有利之認定，而為無罪判決之
    諭知。因此，檢察官對於起訴之犯罪事實，應負提出證據及
    說服之實質舉證責任。倘其所提出之證據，不足為被告有罪
    之積極證明，或其闡明之證明方法，無從說服法官以形成被
    告有罪之心證，基於無罪推定之原則，自應為被告無罪判決
    之諭知。且按認定犯罪事實應依證據，為刑事訴訟法所明定
    ，故被告否認犯罪事實所持之辯解，縱屬不能成立，仍非有
    積極證據足以證明其犯罪行為，不能遽為有罪之認定，復有
    最高法院30年上字第1831號判例意旨可資參照。
三、經查：
  (一)(1)被告丙○○雖於97年12月6日凌晨3時25分許之警詢時供承
    ：我在玉井果菜市場偷竊瓶裝台灣啤酒8瓶及金牌台灣啤酒
    10瓶，總共18瓶等語（見警卷第4頁），又於97年12月6日上
    午9時30分許之警詢時供稱：我於97年11月26日晚間10時許
    ，在被害人戊○○位於臺南縣玉井鄉果菜市場雜貨攤冰箱內
    ，偷竊啤酒18瓶等語（見警卷第9、10頁），且被告於本院
    98年12月24日審理中承認：我有偷戊○○的啤酒，好像10幾
    瓶左右等語（見本院易字卷第99頁）。(2)惟被告於本院98年
    9月30日審理中已然否認此部分竊盜啤酒之罪嫌（見本院易
    字卷第23頁），況且，被告前於97年12月6日晚間6時餘許之
    偵查中以證人身分結證稱：因為黃哲要喝啤酒，他跟我說
    芒果市場冰箱內有很多啤酒，叫我去拿，我本來不知道冰箱
    內有啤酒，竊得後我就拿去黃哲他家，跟黃哲一起喝等
    語（見偵卷第11頁），嗣被告又於98年9月23日下午3時餘許
    之偵查中以證人身分結證改稱：黃哲沒有叫我去偷啤酒，
    97年11月26日晚間10時許的啤酒18瓶是我們用錢買的，我和
    黃哲一起喝，我沒有偷啤酒，是警方一直逼我承認，警方
    於97年12月5日晚間10時10分許，在我上開租屋處，扣得的
    啤酒2瓶是我自己去買的，警方都不相信我講的話等語（見
    本院易字卷第40至42頁）。(3)是被告迭次關於其有無竊盜戊○○啤酒之供述，反覆不一，前後矛盾，已難遽以認定被告
    確有檢察官所指之此部分竊盜啤酒罪嫌。至於被告上開以證
    人身分結證證述之互異部分，業經檢察官另提起偽證罪嫌之
    公訴在案，附為說明。
  (二)其次，被害人戊○○於97年12月6日下午3時40分許之警詢時
    亦陳稱：我不清楚我位於玉井鄉玉井村青果市場內大冰箱啤
    酒何時被竊，大約是1星期前，我的冰箱內啤酒7瓶、檳榔被
    竊，竊嫌是破壞我冰箱門竊取裡面啤酒及檳榔，我遭同樣手
    法被竊2次，我不能確定警方在被告租屋處扣得的啤酒2瓶是
    我被竊的啤酒等語在卷（見警卷第18、19頁），是被害人戊○○所述，關於失竊啤酒之數量、時間等事項，亦與被告上
    開曾予承認檢察官所指此部分罪嫌之自白部分，互有出入，
    不相一致，故憑此亦不足以認定被告確有檢察官所指之此部
    分竊盜啤酒18瓶之犯嫌。另警方在被告租屋處扣得的啤酒2
    瓶（見警卷第25頁之扣押目錄表），僅係通常一般常見之啤
    酒瓶，並無特徵可認係屬於被害人戊○○失竊者，暨員警事
    後帶同被告前往戊○○上開冰箱處指認之照片2張（見警卷
    第37頁），只能證明員警曾帶同被告前往該處，亦均不足以
    認定被告有檢察官所指之此部分竊盜啤酒18瓶之犯嫌。
四、綜上，被告關於此部分罪嫌之陳述，迭次不一，難以遽信，
    而被害人戊○○所指亦與被告之陳述及檢察官之指訴，容有
    未合，且上開扣案啤酒2瓶及上開指認照片2張亦無法認定被
    告確有此部分犯嫌，故依現存之證據，公訴人所舉被告關於
    此部分竊盜之罪嫌，並無充分之積極證據，可使本院產生明
    確有罪之心證。此外，復查無其他積極證據足資證明被告有
    何公訴人所指之此部分竊盜犯嫌，本諸無罪推定原則，自應
    將疑點利益歸於被告，此部分應為無罪判決之諭知。
據上論結，應依刑事訴訟法第452條、第284條之1、第299條第1
項前段、第301條第1項，刑法第320條第1項、第321條第1項第1
款、第41條第1項前段、第62條前段、第51條第5款，刑法施行法
第1條之1第1項、第2項前段，判決如主文。
本案經檢察官乙○○到庭執行職務。
中    華    民    國    98    年    12    月    31    日
                  刑事第十庭   法  官  盧鳳田
以上正本證明與原本無異。
如不服本判決應於收受本判後10日內向本院提出上訴書狀，並應
敘述具體理由。其未敘述上訴理由者，應於上訴期間屆滿後20日
內向本院補提理由書狀（均須按他造當事人之人數附繕本）「切
勿逕送上級法院」。
                               書記官  黃憶筑
中    華    民    國    98    年    12    月    31    日
附錄本件論罪科刑法條：
刑法第320條第1項：
意圖為自己或第三人不法之所有，而竊取他人之動產者，為竊盜
罪，處5年以下有期徒刑、拘役或5百元以下罰金。
刑法第321條第1項第1款：
犯竊盜罪而有左列情形之一者，處六月以上五年以下有期徒刑：
一、於夜間侵入住宅或有人居住之建築物、船艦或隱匿其內而犯
    之者。

司法院資訊處製作；財團法人民間司法改革基金會備份。
